臺灣臺北地方法院民事判決　　　　　　 100年度訴字第3897號
原　　　告　國泰人壽保險股份有限公司
法定代理人　熊明河
訴訟代理人　陳立弘
被　　　告　周瑞祥
上列當事人間請求清償借款事件，本院於中華民國100年11月16
日言詞辯論終結，判決如下：
    主  文
被告應給付原告新臺幣壹佰零陸萬肆仟壹佰伍拾元，及自民國
九十九年十二月九日起至清償日止，按週年利率百分之三點一四
計算之利息；並自民國一○○年一月九日起至清償日止，逾期在
六個月以內者，按上開利率百分之十，超過六個月以上者，按上
開利率百分之二十，加計之違約金。
訴訟費用由被告負擔。
    事實及理由
壹、程序方面
    按當事人得以合意定第一審管轄法院。但以關於由一定法律
    關係而生之訴訟為限；前項合意，應以文書證之，民事訴訟
    法第24條定有明文。查本件兩造於借款約定書第24條約定，
    合意以本院為第一審管轄法院，則本院就本件訴訟自有管轄
    權，合先敘明。
貳、實體方面
一、原告起訴主張：緣訴外人許麗珠於民國94年6月9日邀同被告
    為連帶保證人，向原告借款新臺幣（下同）150 萬元，並約
    定如訴之聲明事項之遲延利息及違約金。另約定借款期限自
    94 年6月9 日起至110 年6 月9 日止，共計16年，並自借款
    日起，每滿一個月攤付本金及利息乙次，如有一期未按時給
    付，即喪失分期攤還權利及期限利益，亦即本金清償期限視
    為屆至，應立即清償全部本金、利息、違約金及未實現債權
    支出之費用。詎被告自99年12月9 日起即未依約給付本息，
    依前開約定自應依約一次立即清償全部本金、利息、違約金
    ，爰依消費借貸法律關係提起本件訴訟等語，並聲明如主文
    第1 項所示。
二、被告則以：原借貸債務人許麗珠為被告之妻，許麗珠過世後
    ，被告有代為繳納系爭債務之分期貸款至99年12月9日，嗣
    被告及其全家均辦理拋棄繼承，縱然代為按月清償全部債務
    ，屆時對債權標的物之房屋及土地亦不能辦理過戶，故希望
    就該房屋土地先行拍賣，所得若仍不足，被告願負責清償債
    務餘額等語為辯，並聲明：原告之訴駁回。
三、按稱保證者，謂當事人約定，一方於他方之債務人不履行債
    務時，由其代負履行責任之契約；又保證債務，除契約另有
    訂定外，包含主債務之利息、違約金、損害賠償及其他從屬
    於主債務之負擔；另連帶債務之債權人，得對債務人中之一
    人或數人或全體同時或先後請求全部或一部之給付，民法第
    739 條、第740 條、第273 條第1 項分別定有明文；次按「
    銀行辦理自用住宅放款及消費性放款，已取得前條所定之足
    額擔保時，不得以任何理由要求借款人提供連帶保證人。銀
    行辦理授信徵取保證人時，除前項規定外，應以一定金額為
    限。未來求償時，應先就借款人進行求償，其求償不足部分
    得就連帶保證人平均求償之。但為取得執行名義或保全程序
    者，不在此限。」銀行法第12條之1 亦定有明文。本件原告
    主張之事實，業據其提出借據、約定書、房屋貸款繳息紀錄
    、繳息明細、利率變動表等件影本為證，本院審酌上開證物
    ，認原告之主張堪信為真實。又被告既然自承有與原告簽立
    前開連帶保證契約，及主債務人即許麗珠仍積欠如主文第1
    項所示之本金、利息及違約金未清償，揆諸前揭說明，被告
    即對原告負連帶保證責任，原告自得請求被告連帶負清償之
    責，僅是將來實際求償時，應先就借款人進行求償而已，並
    不妨礙原告先對被告取得執行名義。從而，原告依消費借貸
    契約及連帶保證之法律關係請求被告連帶給付如主文第1 項
    所示之金額、利息、違約金，為有理由，應予准許。
四、訴訟費用負擔之依據：民事訴訟法第78條。
中    華    民    國   100    年    11    月    23    日
                  民事第五庭    審判長法  官    薛中興
                                      法  官    鄧德倩
                                      法  官    林伊倫
以上正本係照原本作成。
如對本判決上訴，須於判決送達後20日內向本院提出上訴狀。如
委任律師提起上訴者，應一併繳納上訴審裁判費。
中    華    民    國   100    年    11    月    23    日
                                      書記官    陳怡君